臺北高等行政法院判決
　　　　　　　　　　　　　　　　　　　93年度訴字第3779號
　　　　　　　　　　　　　　　.
原　　　告　甲○○
被　　　告　臺北縣政府稅捐稽徵處
代　表　人　乙○○處長）住同.
訴訟代理人　丙○○
　　　　　　丁○○
上列當事人間因地價稅事件，原告不服臺北縣政府中華民國93年
9月22日北府訴決字第0930490201號（卷號00000000）訴願決定
，提起行政訴訟。本院判決如下：
    主  文
原告之訴駁回。
訴訟費用由原告負擔。
　　事  實
一、事實概要：張品泉所有新店市○○段（483、525、568、659
    地號）、五峰段（59、110、112）、淡水鎮○○段（341地
    號）及八里鄉○○○段下罟子小段（265地號）等9筆土地，
    經被告核定92年地價稅為新臺幣（下同）143,438元。原告
    為其繼承人不服上開核課處分，主張新店市○○段110、112
    地號土地，為不該課徵地價稅之土地，向被告申請復查。被
    告經查明以其中淡水鎮○○段341地號土地並非原告所有，
    餘系爭土地仍維持原核課處分，變更92年地價稅為143,376
    元。原告不服，提起訴願，遭決定駁回，遂提起本件行政訴
    訟。
二、兩造聲明：
  (一)原告聲明：訴願決定及原處分均撤銷。
  (二)被告聲明：駁回原告之訴。
三、兩造之爭點：
　(一)原告主張之理由：
    1.原告所有坐落臺北縣新店市○○段第110、112地號土地，
      地目為「林」，位於新店市○○路○段100巷之後山，四面
      有高逾10公尺之駁崁與鄰地完全隔絕，依林務局航空測量
      所83年7月8日航空攝影並列入中華民國臺灣地區像片基本
      圖新店第4版圖號9722－IV－012顯示，該兩筆土地平均標
      高為50公尺，並標示為「闊葉林」；另依台北縣政府73北
      府農六字第274080號山坡地土地可利用限度查定結果通知
      書，查定新店市○○○段七張小段第527、527之1地號土
      地為「宜農牧地」，而該兩筆土地即重測後原告所有系爭
      土地，足見該土地為農牧用地。又查該土地亦屬公共設施
      尚未完竣區」。則依土地稅法第22條第1項但書第2款規定
      ，都市土地在公共設施完竣前，仍作農業用地使用者，土
      地應徵收田賦；及土地稅法施行細則第21條第2項第1款規
      定，上開所謂「公共設施未完竣區」，係指「土地登記簿
      上所載為田、旱、林、養、牧、原、池、鹽、水、溜及溝
      11種地目之土地」，原告所有系爭土地，完全符合規定，
      即不應課徵地價稅。至土地稅法施行細則第21條第2項第2
      款固另有規定「實際供與農業經營不可分離之農舍…及其
      他農業使用之土地」，惟因該第1款、第2款之位階相同，
      只要滿足其一，即應免徵地價稅，毋庸同時滿足二款規定
      。
    2.另土地稅法第22條第2項固規定都市土地符合公共設施尚
      未完竣前，仍作農業用地使用者，徵收田賦，以自耕農地
      為限。按財政部90年8月24日台財稅字第0900455040號函
      釋自耕農之認定以所有權為自然人並切結自行耕作即可。
      原告為所有權人，又早已依被告飭令切結自行耕作在案，
      即已符合該函釋意旨。
    3.再依前述系爭土地現況四面有高逾10公尺之駁崁與鄰地完
      全隔絕，林務局航空測量所83年7月8日航空攝影顯示平均
      標高均為50公尺，並標示為「闊葉林」；及臺北縣政府以
      88年4月2日88北府農六字第124189號函，告知前開兩筆土
      地業經公告為「山坡地」，飭原告於該地「實施造林」及
      水土保持。足徵系爭土地為「森林用地」。依土地法第19
      2條第1項：「供左列各款使用之私有土地，得由財政部會
      同中央地政機關呈經行政院核准，免稅或減稅」，其中第
      4款即「森林用地」，原告據此主張系爭土地應免徵地價
      稅，依法有據。綜觀土地稅法免徵地價稅之規定，極其嚴
      苛，惟其立法意旨，對農業使用土地均採課徵田賦而免徵
      地價稅；退而言之，系爭土地縱不符被告所稱自耕農地之
      規定，惟事實上，無論政府政策及實際情況，系爭土地均
      僅能作農業或林業之用，為何不能類推適用免課地價稅規
      定？
  (二)被告主張之理由：
    1.經查，原告所有系爭2筆土地，核與免徵地價稅之要件不
      符，茲分別論述如下：
      (1)系爭土地並非位於農業發展條例第3條第10款所定之農
        業區、保護區，縱其作農業使用，仍無相關農地農用免
        稅規定之適用；又系爭土地非屬自耕農地，即便位於公
        共設施尚未完竣之都市地區，以其未依農業用地使用，
        依農業發展第3條第12款及土地稅法第22條第2項之規定
        ，亦非得為課徵田賦之土地。
      (2)依土地稅法施行細則21條第2項規定，土地稅法第22條
        第1項但書所規定公共設施尚未完竣地區，指該地區內
        之左列土地：一、土地登記簿上所載為田、旱、林、養
        、牧、原、池、鹽、水、溜、溝11種地目之土地。二、
        實際供與農業經營不可分離之農舍、畜禽舍、倉儲設備
        、曬場、集貨場、農路、灌溉、排水、漁用碼頭、水稻
        育苗用地、儲水池、農用溫室及其他農業使用之土地。
        系爭土地地目雖為「林」，惟非實際供與農業經營不可
        分離之農舍、畜禽舍、倉儲設備、曬場、集貨場、農路
        、灌溉、排水、漁用碼頭、水稻育苗用地、儲水池、農
        用溫室及其他農業使用之土地，難謂符合土地稅法第22
        條第1項但書第2款規定。
　　理  由
一、被告代表人原為郭豊鈐，94年5月2日變更為乙○○，茲由其
    具狀聲明承受訴訟，核無不合，應予准許。
二、本件原告於言詞辯論時，陳稱其僅以系爭土地合於土地稅法
    第22條第1項但書第2款「公共設施尚未完竣前，仍作農業用
    地使用者」規定，及以其為森林用地屬於農業用地而為主張
    （見本院卷第87頁）。是以本案有關之法規為：
    (一)土地稅法第14條規定：「已規定地價之土地，除依第22條
      規定課徵田賦者外，應課徵地價稅」。
      同法第22條第1項第2款規定：「非都市土地依法編定之農
      業用地或未規定地價者，徵收田賦。但都市土地合於左列
      規定者亦同……二、公共設施尚未完竣前，仍作農業用地
      使用者。…」；同條第2項規定：「前項第2款及第3款，
      以自耕農地及依耕地375減租條例出租之耕地為限」。
    (二)土地稅法施行細則第21條第2項規定：「本法第22條第1項
      但書規定都市土地農業區、保護區、公共設施尚未完竣地
      區、依法限制建築地區、依法不能建築地區及公共設施保
      留地限作或仍作農業用地使用者，指上開地區內之左列土
      地。一、土地登記簿上所載為田、旱、林、養、牧、原、
      池、鹽、水、溜、溝11種地目之土地。二、實際供與農業
      經營不可分離之農舍、畜禽舍、倉儲設備、曬場、集貨場
      、農路、灌溉、排水、漁用碼頭、水稻育苗用地、儲水池
      、農用溫室及其他農業使用之土地」。
三、本件事實經過及兩造爭執之要點：
    登記為原告之被繼承人張品泉所有新店市○○段（483、525
    、568、659地號）、五峰段（59、110、112）、淡水鎮○○
    段（341地號）及八里鄉○○○段下罟子小段（265地號）等
    9筆土地，經被告核定92年地價稅143,438元。原告不服上開
    核課處分，主張新店市○○段110、112地號土地，為不該課
    徵地價稅之土地，向被告申請復查。經被告查明以其中淡水
    鎮○○段341地號土地並非原告所有，餘系爭土地仍維持原
    核課處分，變更92年地價稅為143,376元。原告不服，提起
    訴願，遭決定駁回，遂提起本件行政訴訟，主張如事實欄所
    載。是以本件兩造之爭點僅在於：系爭土地是否符合土地稅
    法第22條第1項但書第2款之規定？
四、本院判斷如下：
    (一)依首揭規定之文義，即知都市土地依土地稅法第22條第1
      項但書第2款規定徵收田賦，必須土地合於土地稅法施行
      細則第21條第2項之規定。
    (二)經查，系爭土地為公共設施未完竣地區，且登記簿上所載
      地目為林等事實，為兩造所不爭，復有土地登記謄本在卷
      可憑。系爭土地固合於土地稅法第22條第1項第2款所指之
      公共設施未完峻前，及土地稅法施行細則第21條第2項第1
      款所規定地目為林之要件。惟系爭土地是否合於農業用地
      使用？即是否符合土地稅法施行細則第21條第2項第2款之
      使用情形，即為重點。原告雖主張系爭土地現況為一片闊
      葉林，且經公告為山坡地保育地，即係林業用地，當屬農
      業用地，惟此與上開規定所稱「實際供與農業經營不可分
      離之農舍、畜禽舍、倉儲設備、曬場、集貨場、農路、灌
      溉、排水、漁用碼頭、水稻育苗用地、儲水池、農用溫室
       及其他農業使用之土地」，顯有未合，原告以現場為闊
      業林即為農業使用，自屬誤解。原告又主張土地不以具備
      「實際供與農業經營不可分離之農舍等及其他農業使用之
      土地」為必要云云。然查，對於都市土地課徵田賦，無非
      在於其仍供農業使用，以落實照顧農民生活之目的，故以
      土地符合該規定之農業使用事實為必要。再者，揆諸土地
      稅法施行細則第21條第2項之文義，並無以二款擇一之規
      定，原告主張土地毋庸符合土地稅法施行細則第21條第2
      項第1款，也屬無據。
五、綜上所述，系爭土地不合於土地稅法第22條第1項但書第2款
    之規定，本件被告以一般用地稅率核課系爭土地92年地價稅
    ，即無不合。訴願決定予以維持，亦無不當。原告仍執前詞
    及個人主觀之見解，訴請撤銷原處分與訴願決定，為無理由
    ，應予駁回。
據上論結，本件原告之訴為無理由，爰依行政訴訟法第98條第3
項前段，判決如主文。
中　  華　  民  　國　   94　　年　  9 　 月    27  　日
                         第七庭審判長法  官　劉　介  中
                                   　法  官　王  碧  芳
                                     法  官　李　玉　卿
上為正本係照原本作成。
如不服本判決，應於送達後20日內，向本院提出上訴狀並表明上
訴理由，如於本判決宣示後送達前提起上訴者，應於判決送達後
20日內補提上訴理由書（須按他造人數附繕本）。
中　　華　　民　　國　　 94  　年  　9    月    27　　日
                                      書記官  林  苑  珍
